【裁判字號】    97,訴,3446
【裁判日期】    971119
【裁判案由】    偽造文書
【裁判全文】
臺灣臺中地方法院刑事判決              97年度訴字第3446號
公  訴  人  臺灣臺中地方法院檢察署檢察官
被      告  甲○○
上列被告因偽造文書案件，經檢察官提起公訴（97年度偵字第87
58號），本院判決如下：
    主    文
甲○○行使偽造私文書，足以生損害於公眾及他人，累犯，處有
期徒刑參月，如易科罰金，以新臺幣壹仟元折算壹日；於說明函
立書人欄上及「取消通知外勞連續曠職三日失去聯繫之雇主聘僱
外籍勞工申報表（民國九十七年一月十四日收件）」之雇主名稱
欄上偽造「乙○○」之署押及印文各壹枚均沒收。又行使偽造私
文書，足以生損害於公眾及他人，累犯，處有期徒刑參月，如易
科罰金，以新臺幣壹仟元折算壹日；於「通知外勞連續曠職三日
失去聯繫之雇主聘僱外籍勞工申報表（民國九十七年二月十四日
收件）」之雇主名稱欄上偽造「乙○○」之署押及印文各壹枚均
沒收。應執行有期徒刑肆月，如易科罰金，以新臺幣壹仟元折算
壹日；於說明函立書人欄上、「取消通知外勞連續曠職三日失去
聯繫之雇主聘僱外籍勞工申報表（民國九十七年一月十四日收件
）」之雇主名稱欄上及「通知外勞連續曠職三日失去聯繫之雇主
聘僱外籍勞工申報表（民國九十七年二月十四日收件）」之雇主
名稱欄上偽造「乙○○」之署押及印文各壹枚均沒收。
    犯罪事實
一、甲○○前於民國93年間，因偽造文書案件，經本院以93年度
    訴字第1471號判決判處有期徒刑5月，並經臺灣高等法院臺
    中分院以93年度上訴字第1439號判決上訴駁回確定，甫於94
    年11月3日易科罰金執行完畢。竟仍不知悔改，其原任職於
    址設屏東縣枋寮鄉○○路100號之千慧人力仲介有限公司（
    下稱千慧公司，於96年11月22日停止營業），於95年5月間
    ，曾受乙○○委託引進外籍監護工以照顧其父潘新雄，並由
    乙○○授權甲○○代刻其印章1枚供代辦仲介事宜使用，甲
    ○○陸續為其引進2位監護工，因不適任，而於96年7月11日
    引進第3位泰國籍監護工SUANBUN MOEIWA（綽號「阿美」，
    下稱SUANBUN），並於同年月12日將SUANBUN交予乙○○。惟
    於同年12月16日，SUANBUN因休假問題離開乙○○之住處後
    ，未如期返回工作，乙○○即於同年月19日通知甲○○上情
    ，並告知甲○○因SUANBUN之前已發生過逾假不歸之情形，
    此次再度逾假不歸，不願再聘僱，如找到SUANBUN，請送回
    泰國，甲○○即為乙○○填寫「通知外勞連續曠職3日失去
    聯繫之雇主聘僱外籍勞工申報表」，向行政院勞工委員會（
    下勞委會）申報通知外勞連續曠職3日失去聯繫，於96年12
    月20日收件後，勞委會亦於96年12月28日以勞職外字第0960
    833813號函知廢止其聘僱許可，且尋獲SUANBUN後應立即出
    國。
二、然甲○○於96年12月20日即尋獲SUANBUN，且將SUANBUN接至
    其位在臺中市○區○○路341號4樓之9之住所居住，明知SUA
    NBUN未返回乙○○住處工作，竟基於行使偽造私文書及使公
    務員登載不實之犯意，於97年1月9日，擅自以乙○○之名，
    書寫內容略以：... SUANBUN已於97年1月7日歸來，她有懇
    求本人原諒，本人願意原諒SUANBUN，並請求准予撤銷逃逸
    等不實內容之說明函，未經乙○○之同意或授權，於該說明
    函立書人欄上偽造「乙○○」之簽名1枚及盜用代刻印章蓋
    上「乙○○」之印文1枚，並接續偽以乙○○之名義填寫「
    取消通知外勞連續曠職3日失去聯繫之雇主聘僱外籍勞工申
    報表」，於該申報表雇主名稱欄上偽造「乙○○」之簽名1
    枚及盜用代刻印章蓋上「乙○○」之印文1枚，連同上開說
    明函件，持向勞委會謊報SUANBUN已返回雇主住處工作、申
    報取消通知外勞連續曠職3日失去聯繫一事而行使之，於97
    年1月14日收件後，使勞委會承辦人員將前開不實事項登載
    於職務上所掌之公文書內，並於97年1月29日以勞職審字第
    0970635766號函撤銷前開96年12月28日函文之處分，同意乙
    ○○續行聘僱SUANBUN，足以生損害於乙○○及勞委會對外
    籍勞工管理之正確性。
三、甲○○於尋獲SUANBUN後，向SUANBUN表示將為其轉換新雇主
    ，並於96年12月23日，將SUANBUN介紹至臺中市○○○街之
    某處工作，至97年2月9日，SUANBUN發覺甲○○竟未依前揭
    說明辦理，而自行離開惠文六街之工作處，甲○○得知後，
    隨即另行基於行使偽造私文書及使公務員登載不實之犯意，
    擅自以乙○○之名義，填寫「通知外勞連續曠職3日失去聯
    繫之雇主聘僱外籍勞工申報表」，且未經乙○○之同意或授
    權，於該申報表雇主名稱欄上偽造「乙○○」之簽名1枚及
    盜用代刻印章蓋上「乙○○」之印文1枚，持向勞委會謊報S
    UANBUN於97年2月6日，自雇主乙○○處逃跑曠職失去聯繫一
    事而行使之，於97年2月14日收件後，使勞委會承辦人員將
    前開不實事項登載於職務上所掌之公文書內，嗣經勞委會於
    97年3月3日以勞職審字第0970637980號函知廢止其聘僱許可
    在案，足以生損害於乙○○及勞委會對外籍勞工管理之正確
    性。嗣於97年2月15日上午，甲○○再聯繫SUANBUN，令SUAN
    BUN返回甲○○之住所後，通報警方至該處查獲。
四、案經內政部入出國及移民署專勤事務第二大隊臺中縣專勤隊
    報告臺灣臺中地方法院檢察署檢察官偵查起訴。
    理    由
一、按被告以外之人於審判外之陳述，除法律有規定者外，不得
    作為證據；又被告以外之人於偵查中向檢察官所為之陳述，
    除顯有不可信之情況者外，得為證據；另被告以外之人於審
    判外之陳述，雖不符前四條之規定，而經當事人於審判程序
    同意作為證據，法院審酌該言詞陳述或書面陳述作成時之情
    況，認為適當者，亦得為證據。當事人、代理人或辯護人於
    法院調查證據時，知有第159條第1項不得為證據之情形，而
    未於言詞辯論終結前聲明異議者，視為有前項之同意；刑事
    訴訟法第159條第1項、第159條之1第2項及第159條之5分別
    定有明文。本件證人乙○○、SUANBUN、林永龍於接受警詢
    或檢察官訊問時所為之證述及陳述，雖係被告以外之人於審
    判外之言詞陳述，惟被告對於證人等於警詢、偵訊時陳述及
    證述之證據能力，於本院審理中不爭執，亦未於言詞辯論終
    結前聲明異議，視為於審判程序同意作為證據，且被告以外
    之人於偵查中向檢察官所為之陳述，原則上得為證據，本院
    並審酌上開筆錄作成時之情況尚無不當，依刑事訴訟法第15
    9條之1第2項及第159條之5之規定，認有證據能力，合先敘
    明。
二、訊據被告固供承：其有受乙○○之委託處理如犯罪事實一所
    示之外籍勞工聘僱事宜，並以乙○○名義辦理如犯罪事實二
    、三所示外籍勞工聘僱事宜及填寫上開文件暨簽名用印等事
    實，然矢口否認有何上開偽造文書犯行，辯稱：伊尋獲外勞
    SUANBUN後有通知乙○○，伊以乙○○名義辦理如犯罪事實
    二、三所示外籍勞工聘僱事宜及填寫上開文件暨簽名用印，
    均有經過乙○○的同意，乙○○有打電話給伊授權伊處理，
    ，尋獲SUANBUN後，SUANBUN並沒有住在伊住處，亦未再介紹
    工作給她云云。經查：
  (一)被告受乙○○之委託處理如犯罪事實一所示之外籍勞工聘僱
    事宜，並以乙○○名義辦理如犯罪事實二、三所示外籍勞工
    聘僱事宜及填寫上開文件暨簽名用印等情，有授權書、通知
    外勞連續曠職3日失去聯繫之雇主聘僱外籍勞工申報表（96
    年12月20日收件）、勞委會96年12月28日勞職外字第096083
    3813號函、取消通知外勞連續曠職3日失去聯繫之雇主聘僱
    外籍勞工申報表（97年1月14日收件）、說明函、勞委會97
    年1月29日勞職審字第0970635766號函、通知外勞連續曠職3
    日失去聯繫之雇主聘僱外籍勞工申報表（97年2月14日收件
    ）、勞委會97年3月14日勞職審字第0970640147號函、仲介
    機構基本資料表、外勞居留資料查詢明細、薪資計算表及查
    獲行蹤不明外勞通知書等件附卷可稽，且為被告自承在卷，
    應堪認定。
  (二)被告雖以前詞置辯，並以卷附之授權書（見偵查卷第47頁）
    為憑。惟按刑法第210條之偽造文書罪，係以無製作權之人
    冒用他人名義製作該文書為構成要件之一，如行為人係基於
    有製作權人之授權而製作，固不能謂無製作權，惟若逾越該
    人授權之範圍而製作文書，關於逾越授權部分，即非有製作
    權，仍非不能成立偽造文書罪；又刑法第210條之偽造私文
    書罪，旨在處罰無製作權之人，不法製作他人之文書，若逾
    越授權範圍或以欺瞞之方法蓋用他人印章，用以製作違反本
    人意思之文書，仍屬盜用印章而偽造私文書，最高法院著有
    93年度台上字第1983號判決、89年度台上字第1085號判決要
    旨可資參照。經查，依該授權書所載內容所示，乙○○確有
    委託千慧公司向勞委會申請家庭看護工，並授權得於申請書
    雇主文件上簽名之權利，基此，受託人即千慧公司或其所屬
    承辦人員於辦理家庭看護工申請事宜時，固得代乙○○簽署
    文件，證人乙○○復證稱：引進第1個外勞時，伊有授權被
    告刻印使用等語（見偵查卷第43頁、本院卷第27頁反面），
    足資推認被告於辦理聘僱外勞相關手續時，得以代雇主即乙
    ○○簽名用印，然此權限之行使，仍應在本人之授權範圍內
    始得為之，苟逾越授權而用以製作違反本人意思之文書，仍
    應該當偽造文書之責。
  (三)證人乙○○於警詢時證稱：伊是96年7月12日開始雇用SUANB
    UN，在家從事照顧伊父親的工作，直到96年12月16日她跟伊
    請假離開後就音訊全無了，後來在96年12月19日伊就跟被告
    告知，並委任她代伊申報該外勞逃逸。該外勞離開後，伊不
    知道SUANBN離開後的去向，伊沒有要撤銷該外勞逃逸並願意
    繼續使用，並沒有跟被告或其他仲介委託撤銷SUANBUN逃逸
    ，並願意繼續使用及再向移民機關第2次申報逃逸協尋之事
    ，該外勞早就去向不明，伊還因此向被告反應，但她一直沒
    有回覆等語（見警卷第11頁）；並於偵訊時證稱：96年12月
    14日左右的晚上，SUANBUN領完薪水後，她說要休假，伊有
    准她一天假。之前她曾經逾假不歸，手機關機，回來之後有
    寫切結書，伊有跟她說這次要準時回來，就讓她出去了。隔
    天時間到了，伊就開始找人，打她行動電話也不通。隔一天
    伊才打電話給被告，之後超過3天，伊有委託被告申報外勞3
    日失去聯繫，之後就一直沒有找到人了；伊沒有授權或同意
    被告申報外勞自2月6日連續3日失去聯繫，被告在申報後，
    伊又有收到勞委會的函，是在過年後有收到外勞又逃跑的函
    ，伊才又打電話給被告，問她外勞為何逃跑，函是誰寫的（
    見偵查卷第43頁）；伊沒有通知被告外勞又不見了這件事（
    見偵卷第45頁）；伊確定96年12月16日SUANBUN說要休假之
    後，就再也沒有到伊那邊工作了。伊找不到人之後，有通知
    仲介，過3天之後，這樣要報逃跑，被告說要去報逃跑，不
    然她在外面發生什麼事，雇主要負責；伊是在移民署林先生
    通知去做筆錄時，才知道SUANBUN在那邊，但在移民署通知
    伊之前，伊有收到一些勞委會的函，說SUANBUN又逃跑又返
    回伊這邊工作。伊覺得奇怪，就打給被告，問被告到底SUAN
    BUN人在哪裡，為何又逃跑又回來，被告跟伊說別理她，伊
    問過被告很多次，一開始跟伊說找不到人，後來又說SUANBU
    N回去了，伊有跟被告說要看登機證，被告要伊給她字號，
    會幫伊處理。後來伊有跟被告說縱使SUANBUN回去，要讓伊
    看登機證，人沒有回去也要送回來，她如果表現好，願意繼
    續用她；但被告沒有跟伊說撤銷申報逃跑，伊有授權被告申
    報逃逸，但伊不知道被告去申報撤銷逃逸這件事。之前開庭
    曾說被告跟伊說找到人要去辦撤銷應該是伊記錯了，自始至
    終被告都沒有跟伊說找到人，被告事後來跟伊說送回去了，
    伊要被告拿登機證給伊看，被告也沒有給伊看，印章現在也
    沒有還伊；（提示97年1月9日說明函）伊不知道這個函，不
    是伊簽的，勞工局也有請伊去說明，這印章應該是當初被告
    幫伊刻的方便章，作為申辦外勞的印章。伊一直跟被告要都
    不還。說明函所說SUANBUN97年1月7日要回來伊這裡工作都
    不是事實，伊也沒有授權被告寫。（提示授權書）授權書的
    內容是伊親簽，伊只有委託被告在申請文件上簽名，是針對
    仲介辦理申請監護工的部分。其他沒有經過伊的同意，被告
    不應該簽伊的名字；（提示97年1月14日及97年2月6日申報
    表）伊不知道有取消申報逃逸文件及申報逃逸這些事等語（
    見偵卷第91至92頁）。是依證人乙○○所證上情，其除有授
    權被告處理如犯罪事實一所示通知外勞連續曠職3日失去聯
    繫申報一事外，並未有授權被告處理如犯罪事實二、三所示
    取消通知外勞連續曠職3日失去聯繫、通知外勞連續曠職3日
    失去聯繫申報二事，亦不知情，其間證人乙○○於收受如犯
    罪事實二、三所示勞委會函覆後，亦曾質問被告該外勞情況
    ，惟未獲明確答覆。
  (四)承上，再經質之證人乙○○於本院審理中亦結證稱：SUANBU
    N曾經在96年12月間逾假不歸，伊當時就通知被告，請她幫
    忙處理，要辦理外勞逃逸的申請手續，否則外勞在外的行為
    伊需要負責。後來辦理的詳情被告有告訴伊，且伊有收到勞
    委會的廢止聘僱許可通知，伊不知道被告後來有找到SUANBU
    N；也不知道被告找到SUANBUN後，以伊的名義，寫1張說明
    函連同取消外勞連續曠職3日之申報表，向勞委會申報該外
    籍看護工已回雇主處工作等情，被告也沒有跟伊說過要以伊
    的名義寫這張說明函。SUANBUN在96年12月16日逾假不歸後
    ，沒有再回到伊的住處工作。伊不知道被告在97年2月9日再
    以伊的名義寫1張外籍勞工申報表，說該外勞又逃逸，伊也
    沒有授權。但伊有收到勞委會的回覆函，收到回覆函後伊有
    打電話給被告，問被告為何外勞沒有回來，然後又收到逃跑
    的通知，被告跟伊說將函的編號告訴她，她要去勞委會查查
    看，後來被告有一次跟伊說，可能是弄錯了，叫伊不要管它
    。卷附的授權書是伊簽的，是伊委託被告引進第1個外勞簽
    的，目的是授權仲介辦理引進外勞的有關資料；被告有一次
    跟伊說過SUANBUN找到了，伊叫被告把人帶回來交給伊，如
    果SUANBUN不回來要回去，伊也要看到外勞登機證，證明外
    勞已經回去了，但伊當時並沒有叫被告去辦理撤銷外勞逃逸
    的申請。後來被告就跟伊說要幫伊看看，之後就不了了之。
    被告只有第一次SUANBUN逃跑之後有告訴伊才向勞委會申請
    ，第二次、第三次申請前都沒有跟伊聯絡說要辦理這些申請
    文件，如果有的話，伊就不會一直跟被告追問勞委會回覆函
    的事情；被告並沒有將SUANBUN送回來給伊等語（見本院卷
    第26頁反面至第28頁），核與前段所證情節大致相符。綜上
    以觀，證人乙○○明確證述曾授權被告處理如犯罪事實一所
    示申報事宜，苟外勞SUANBUN於逃逸後，確有返回雇主乙○
    ○住處持續工作，證人乙○○並無否認授權被告處理如犯罪
    事實二、三所示申報事宜之必要及實益，反之，如外勞SUAN
    BUN於逃逸後，並未返回雇主乙○○住處繼續工作，乙○○
    更無自攬擔負外勞逃逸責任之風險，憑空授權被告處理如犯
    罪事實二、三所示申報事宜之必要及可能性。
  (五)證人SUANBUN於警詢時證稱：伊於96年7月12日開始在雇主乙
    ○○住處工作，一直工作到96年9月9日才放假一天，當伊放
    假一天回來，雇主乙○○就很不高興，之後伊持續工作至96
    年12月16日，伊跟雇主表明伊長時工作須適時休息，雙方溝
    通沒有交集，所以伊就堅持應放2天假，並外出散心，在96
    年12月20日中午約13、14時左右，在臺中第一廣場打電話給
    雇主表明伊要回去上班，結果雇主不接電話，所以伊就打電
    話給被告，並請她過來處理伊與雇主間的問題，並能順利回
    去工作，但經被告跟雇主溝通後表示雇主不要用伊了，要伊
    先到被告家去住，被告會幫伊辦轉出換雇主。伊不知道外僑
    居留檔顯示伊為逃逸外勞。伊相信被告應該會幫伊辦理轉出
    換雇主，所以在96年12月20日中午，在臺中第一廣場被告打
    電話給雇主溝通不成後，被告就把伊帶到她家住了，期間伊
    一直住在被告家，直到97年2月15日下午約13時左右，被告
    就把伊從被告住處帶出去給便衣警察了（見警卷第7至8頁）
    ；伊住在被告家期間，被告有仲介伊至臺中市○○○街一家
    雇主家要從事打掃工作，伊與被告沒有仇怨，伊只是一直待
    在她家，等她將伊合法轉換雇主（見警卷第9頁）等語。並
    於偵查中證稱：伊是15日晚上跟乙○○說想放假，16日伊就
    離開，乙○○要伊星期天當晚7點以前回來，逾時的話要扣
    錢，可是伊當天沒有回去，伊因為與雇主間有勞資糾紛，雇
    主對伊不友善，所以伊沒有打電話給她，到20日當天，伊透
    過翻譯聯繫仲介公司的人來接伊去仲介公司，也就是被告的
    家，直到2月15日，伊沒有去外面工作，伊並沒有去警詢筆
    錄中所提到之惠文六街工作，但是被告有帶伊去求職，當天
    就回來，沒有住在那邊，被告有讓伊免費住她家，但是沒有
    供吃的，要讓伊等待新雇主；說明函文下方之泰文是伊寫的
    ，是被告要伊這樣寫，但實際上伊沒有回去雇主家；伊平常
    進出被告家裡，如果是出去買東西，被告會給伊鑰匙，如果
    是出遠門，被告會送伊到1樓，回到家時警衛會通知被告的
    家人，會有人下來接伊，因為被告的兒女都住在該處（見偵
    卷第41、42頁）；1月9日那1份說明函是由伊和被告在她公
    司寫的，伊在離開雇主家後，就再也沒有回去雇主家。12月
    20日住在甲○○家後，在12月23日被告介紹我去惠文六街工
    作，被告跟伊說惠文六街是伊的新雇主，但伊發現被告都沒
    有幫伊辦資料，所以伊2月9日離開，離開後伊去第一廣場，
    之後有去嘉義2、3天，回來後被公司帶走。伊當時離開惠文
    六街是自己離開的，沒有跟雇主講。伊上次說去惠文六街沒
    有工作這部分，是因為當時擔心不知道怎麼講，所以就這樣
    帶過，且因為上次被告不承認有帶伊去那邊工作，伊很怕被
    告，所以伊附和被告（見偵卷第88、89頁）等語。徵諸卷附
    證人SUANBUN使用之號碼0000000000號通聯紀錄及被告使用
    之號碼0000000000號之通聯紀錄顯示（見偵查卷第11至24頁
    、32至37頁），證人SUANBUN於96年12月20日至同年月22日
    間之通聯紀錄基地台位址均在臺中市○○路700號即被告住
    所附近，亦與被告大部分通聯紀錄之基地台位址相符，益徵
    證人SUANBUN證述為被告尋獲後前往被告住處居住一節，應
    堪採憑。是依證人SUAN BUN所證，其自證人乙○○工作處所
    逃逸後，於96年12月20日與被告碰面取得聯繫，再經被告與
    雇主乙○○聯繫後，雙方並無繼續聘僱的意願或合意，證人
    SUANBUN即未再返回乙○○住處，而前往被告住處居住，其
    間經被告介紹曾至惠文六街某處工作等待更換新雇主，然未
    獲被告處理，證人SUANBUN即未再至該處工作，迄97年2月15
    日至被告住處後，經通報為警查獲。是以，證人乙○○與SU
    ANBUN間，於SUANBUN逃逸後，雙方即無有繼續聘僱之合意或
    意願，證人乙○○實無授權被告處理如犯罪事實二所示取消
    通知外勞連續曠職3日失去聯繫申報相關事宜之必要，更無
    出具上開說明函之事實基礎，上開文件之填寫及提出，顯然
    違反乙○○本人之意思，且其內容與實際情形不符，容係不
    實事項，亦非證人乙○○所悉或預見，難認在其授權範圍之
    內。況證人SUANBUN在此期間復曾前往他處工作，乙○○更
    無由為其背書、具名申報如犯罪事實二所示之事項。從而，
    縱認證人SUANBUN嗣後再自其他工作處所逃逸，亦與乙○○
    所為聘僱外勞事宜無涉，證人SUANBUN既未返回乙○○住處
    工作，乙○○亦不知悉證人SUANBUN確切行蹤，證人乙○○
    實無從授權被告處理如犯罪事實三所示通知外勞連續曠職3
    日失去聯繫申報相關事宜，在被告欠缺處理如犯罪事實二所
    示之申報事項之授權基礎下，更遑論有何處理如犯罪事實三
    所示之申報事項之授權基礎，該部分之申報事項亦違反乙○
    ○本人之意思，且其內容與實際情形不符，容係不實事項，
    亦非證人乙○○所悉或預見，難認在其授權範圍之內。
  (六)被告雖辯稱伊有電話告知證人乙○○才辦理申報事宜云云，
    惟依卷附被告住家電話及行動電話通聯紀錄顯示（見偵查卷
    第7頁、第32至37頁），除被告行動電話部分查無被告撥打
    予乙○○行動電話之通聯紀錄外，被告住家電話雖與乙○○
    行動電話有數通聯絡紀錄，然其中大部分均集中在96年12月
    18日至22日間，亦即證人SUANBUN逃逸至被告尋獲證人SUANB
    UN前後，該段期間正值乙○○授權被告處理如犯罪事實一所
    示申報事項後未幾，容與本院認定如犯罪事實二、三所示事
    發時間，尚屬有間。而於97年2月13日當日雖仍有通話紀錄
    ，然乏證據證明其等通話內容、目的為何，亦難援為有利被
    告認定之依據。
  (七)綜上，被告前揭所辯，顯均係事後飾卸之詞，不足採信，本
    案事證明確，被告犯行，堪予認定，應予依法論科。
三、查本件被告擅自以乙○○之名義，書寫、填寫如犯罪事實二
    、三所示不實事項之說明函及雇主聘僱外籍勞工申報表，且
    未經乙○○之同意或授權，於該等文件上偽造「乙○○」之
    簽名及盜用代刻印章蓋上「乙○○」之印文各1枚，持向勞
    委會謊報上開申報事宜而行使之，經收件後，使勞委會承辦
    人員將前開不實事項登載於職務上所掌之公文書內，並予以
    函覆，自足以生損害於乙○○及勞委會對外籍勞工管理之正
    確性。是核被告所為，係犯刑法第216條、第210條之行使偽
    造私文書罪及刑法第214條之使公務員登載不實罪。被告就
    犯罪事實二所示偽造「乙○○」名義之說明函、雇主聘僱外
    籍勞工申報表暨簽名用印之行為，係於同一時地密集為之，
    復係侵犯相同被害法益，為接續犯。盜用印章與盜用印文為
    不同之犯罪態樣，盜取他人之印章持以蓋用，當然產生該印
    章之印文，祇成立盜用印章罪，不應再論以盜用印文罪，亦
    非盜用印章行為為盜用印文行為所吸收（最高法院86年台上
    字第3295號判例意旨參照）。被告上開偽造署押、盜用印章
    之行為，均係偽造私文書之部分行為；其偽造私文書後復持
    以行使，偽造之低度行為均為行使之高度行為所吸收，均不
    另論罪，起訴書犯罪事實雖漏未論及盜用印章部分之犯行，
    然此部分犯行與起訴成罪部分犯行間有實質上一罪之關係，
    本院自得併予審理。又95年7月1日刑法第55條後段有關「犯
    一罪而其方法或結果之行為犯他罪名」之牽連犯規定修正刪
    除後，現已無牽連犯得論以裁判上一罪之情形，然參照該修
    正條文之立法理由謂「至牽連犯廢除後，對於目前實務上以
    牽連犯予以處理之案例，在適用上，則得視其具體情形，分
    別論以想像競合犯或數罪併罰」等語，可知修法前原本符合
    牽連犯之數行為，於修法後概念上亦可能以目的性解釋為一
    行為，被告偽造上開私文書，其目的均係欲假「乙○○」名
    義向勞委會為不實申報事項之登載，於概念上應以包括之一
    行為予以評價，其偽造如犯罪事實二、三所示之上開私文書
    後，持以向勞委會承辦人員行使，使公務員登載上開不實申
    報事項於執掌之公文書，而同時觸犯行使偽造私文書及使公
    務員登載不實二構成要件不同之罪名，為想像競合犯，依刑
    法第55條規定，各應從一重之行使偽造私文書罪論處（臺灣
    高等法院臺中分院96年度上訴字第2532號判決意旨參照）。
    被告就如犯罪事實二、三所示之行使偽造私文書犯行，犯意
    各別，行為互異，申報事項不同，犯意有別，應予分論併罰
    。查被告前於93年間，因偽造文書案件，經本院以93年度訴
    字第1471號判決判處有期徒刑5月，並經臺灣高等法院臺中
    分院以93年度上訴字第1439號判決上訴駁回確定，甫於94年
    11月3日易科罰金執行完畢，此有臺灣臺中地方法院檢察署
    刑案資料查註紀錄表及臺灣高等法院被告前案紀錄表各1份
    在卷可按，被告前受有期徒刑之執行完畢後，5年以內故意
    再犯本件有期徒刑以上之各罪，均為累犯，應依刑法第47條
    第1項之規定，均加重其刑。爰審酌被告前有偽造文書之前
    科，有臺灣高等法院被告前案紀錄表附卷可稽，猶不知警惕
    ，復犯本案，為圖一時便利，未徵得雇主本人之同意或授權
    ，擅以雇主名義出具如犯罪事實二、三所示文件，持以向勞
    委會行使申報不實事項，侵害雇主權益，並影響勞委會對於
    外勞管理之正確性，惟念及被告尚未因而獲取不法鉅利，該
    名外勞亦為警及時查獲，損害未至擴大，然被告迄仍飾詞卸
    責，犯後態度欠妥等一切情狀，分別量處如主文所示之刑，
    並定其應執行刑暨均諭知易科罰金之折算標準。至被告於如
    犯罪事實二、三所示之說明函立書人欄上、「取消通知外勞
    連續曠職三日失去聯繫之雇主聘僱外籍勞工申報表（97年1
    月14日收件）」之雇主名稱欄上及「通知外勞連續曠職三日
    失去聯繫之雇主聘僱外籍勞工申報表（97年2月14日收件）
    」之雇主名稱欄上偽造「乙○○」之署押及盜用印章所生印
    文各1枚，既均係偽造，不問屬於被告與否，均應依刑法第2
    19條之規定宣告沒收。
據上論斷，應依刑事訴訟法第299條第1項前段，刑法第216條、
第210條、第214條、第55條、第47條第1項、第41條第1項前段、
第2項、第51條第5款、第219條，刑法施行法第1條之1，判決如
主文。
本案經檢察官丙○○到庭執行職務
中    華    民    國    97    年    11    月    19    日
                  臺灣臺中地方法院刑事第五庭
                      審判長法  官  鍾堯航
                            法  官  巫淑芳
                            法  官  吳崇道
上正本證明與原本無異。
如不服本判決，應於收受送達後10日內向本院提出上訴書狀（應
敘述具體理由並附繕本）。
上訴書狀如未敘述理由，應於上訴期間屆滿後20日內補提理由書
於本院。
                            書記官  黃舜民
中    華    民    國    97    年    11    月    19    日
附錄論罪科刑法條
刑法第216條
行使第二百十條至第二百十五條之文書者，依偽造、變造文書或
登載不實事項或使登載不實事項之規定處斷。
刑法第210條
偽造、變造私文書，足以生損害於公眾或他人者，處五年以下有
期徒刑。
刑法第214條
明知為不實之事項，而使公務員登載於職務上所掌之公文書，足
以生損害於公眾或他人者，處三年以下有期徒刑、拘役或五百元
以下罰金。


司法院資訊處製作；財團法人民間司法改革基金會備份。
